【裁判字號】    99,易,1620
【裁判日期】    991012
【裁判案由】    詐欺
【裁判全文】
臺灣高雄地方法院刑事判決              99年度易字第1620號
公  訴  人  臺灣高雄地方法院檢察署檢察官
被      告  丁○○
上列被告因詐欺案件，經檢察官提起公訴（99年度偵字第11108
號、第13802號），本院判決如下：
    主  文
丁○○幫助犯詐欺取財罪，處拘役伍拾玖日，如易科罰金，以新
臺幣壹仟元折算壹日。
    事  實
一、丁○○明知目前社會上層出不窮之不法份子為掩飾渠等不法
    行徑，以避免執法人員之追究及處罰，經常利用他人之存款
    帳戶及密碼轉帳，以確保犯罪所得之不法利益，因此，在客
    觀上可以預見一般取得他人金融存款帳戶使用之行徑，常與
    財產犯罪所需有密切關連，竟仍基於縱有人持其所有之帳戶
    作為詐欺之犯罪工具，亦不違背其本意之幫助詐欺取財犯意
    ，於民國98年11月3 日至98年11月10日間某日，在不詳處所
    ，將其所有之華南商業銀行股份有限公司城東分行（下稱華
    銀城東分行）所開立之帳號000000000000000 號帳戶之存摺
    、密碼及提款卡等物，以不詳代價交予真實姓名年籍不詳之
    成年詐欺集團成員，容任該人暨其所屬之犯罪集團使用上開
    帳戶，供作向不特定民眾詐欺取財犯罪使用。嗣該詐欺集團
    成員共同基於意圖為自己不法所有之詐欺犯意聯絡，分別為
    下述行為：（一）於98年11月10日晚間20時許，由上開詐欺
    集團所屬之不詳姓名年籍女性成年成員撥打電話予甲○○，
    向其佯稱：甲○○先前在雅虎奇摩購物網站購物時，付款方
    式誤設為分期付款，需至提款機前操作始可取消云云，致使
    甲○○陷於錯誤，遂於當日晚間10時38分許，至臺南縣永康
    市○○路78號「永康郵局」自動櫃員機前，依指示操作匯款
    新臺幣（下同）2 萬9,983 元至丁○○前揭華銀城東分行帳
    戶內，並旋遭提領一空。（二）於98年11月11日晚間7 時許
    ，撥打電話予丙○○，向其佯稱：先前向VIVA電視購物臺購
    物時，雖設定「貨到付款」方式取貨，然因工作人員疏失而
    不慎填選為分期付款方式，而此將造成日後定期自動扣款，
    故需至提款機前操作方可取消云云，致使丙○○陷於錯誤，
    遂於同日晚間7 時30分許，至臺北市內湖區○○○道○ 段40
    7 巷26號「全家便利商店」內之自動櫃員機前，依其指示操
    作，而匯款2 萬9,983 元至丁○○前揭華銀城東分行帳戶內
    ，並隨即遭提領一空。嗣甲○○、丙○○發覺有異而報警處
    理，始循線而查悉上情。
二、案經丙○○訴由台北市政府警察局中山分局報告臺灣台北地
    方法院檢察署呈請臺灣高等法院檢察署檢察長移轉臺灣高雄
    地方法院檢察署檢察官偵查起訴，及甲○○訴由台南縣警察
    局永康分局移請台北市政府警察局中山分局報告臺灣台北地
    方法院檢察署呈請臺灣高等法院檢察署檢察長移轉臺灣高雄
    地方法院檢察署檢察官移送偵辦。
    理  由
一、按法院認為應科拘役、罰金或應諭知免刑或無罪之案件，被
    告經合法傳喚無正當理由不到庭者，得不待其陳述逕行判決
    ，刑事訴訟法第306 條定有明文。本案被告丁○○於99年9
    月13日親自至本院領取審判期日之傳票，經合法傳喚，無正
    當理由，不於本院99年9 月28日審理期日到庭，有本院送達
    回證在卷可參（見本院二卷第25頁），又其被訴幫助詐欺罪
    之法定刑為5 年以下有期徒刑、拘役或科或併科1 千元以下
    罰金。爰不待被告到庭陳述，逕行一造辯論判決。
二、本判決後述所引用之證據資料，縱有傳聞證據，而無刑事訴
    訟法第159 條之1 至第159 條之4 或其他規定之傳聞證據例
    外情形，亦因檢察官及被告或同意可作為證據使用，或未聲
    明異議，依刑事訴訟法第159 條之5 第1 項、第2 項之規定
    ，本院審酌該證據作成之情況，認為適當，應得為證據。
二、訊據被告丁○○矢口否認有何幫助詐欺犯行，辯稱：伊98年
    10月間申請身分證字號變更後，便將帳戶放在機車置物箱內
    ，然其機車置物箱遭人撬開，致上開帳戶遭竊，伊並沒有賣
    帳戶給詐欺集團云云，經查：
  (一)華銀城東分行帳號000000000000000 號帳戶為被告所申設，
    且被告於98年10月間以系爭帳戶存摺、印鑑遺失為由申請補
    發乙情，業據被告於警詢時供承不諱，並有華銀城東分行99
    年1 月7 日函附之上開帳戶開戶資料附卷可稽（參偵一卷第
    21至第24頁、偵四卷第10頁）；另被害人甲○○於98年11月
    10日晚間20時許，接獲詐欺集團某成員來電佯稱：甲○○之
    前網路購物付款方式設定為分期付款，需至提款機前操作始
    可取消云云，致使甲○○陷於錯誤，遂於當日晚間10時38分
    許，將2 萬9,983 元存入被告前揭華銀城東分行帳戶內並旋
    遭提領一空；另詐欺集團某成員於98年11月11日晚間7 時許
    ，撥打電話予丙○○，向其佯稱：丙○○先前向VIVA電視購
    物臺購物時，誤遭工作人員設定為分期付款方式，為免日後
    定期自動扣款，故需至提款機前操作方可取消云云，致使丙○○而陷於錯誤，遂於同日晚間7 時30分許，匯款2 萬9,98
    3 元至丁○○前揭華銀城東分行帳戶內，並隨即遭提領一空
    等節，亦據證人即被害人甲○○、丙○○於警詢時證述明確
    ，並有上開帳戶存款往來明細表暨對帳單、台新銀行自動櫃
    員機交易明細表附卷可佐（參偵一卷第6 頁至第7 頁、第25
    頁，偵三卷第8 頁至第9 頁），且為被告所不爭執，是此部
    分之事實，堪以認定。
  (二)被告雖辯稱：伊98年10月申請身分證字號變更後，將帳戶放
    在置物箱遭偷走云云；惟查，被告於98年11月3 日至華南銀
    行城東分行所辦理者，係印鑑掛失及變更、存摺掛失及補發
    、申請晶片卡等情，有華南銀行存款事故狀況查詢印表（PB
    210 ）、金融卡發行登記事故資料查詢（AT411 ）在卷可參
    （見偵二卷第10頁、第11頁），然上開資料所示，其帳戶異
    動之原因為印鑑及存摺遺失，故其98年10月向銀行辦理更換
    印鑑及存簿之動機，是否為身分證字號變更，已非無疑；況
    被告97年5 月14日即變更身分證號碼乙節，有統號更改紀錄
    資料查詢結果在卷可參（見本院二卷第20頁），茍被告果因
    身分證字號變更而有更改帳戶資料之必要，則豈有於身分證
    字號變更後1 年餘，始前往華銀城東分行辦理變更帳戶事宜
    之理？是被告辯稱：98年10月身分證字號變更後去更改帳戶
    云云，實與事實不合，尚難採信。
  (三)被告復辯稱：伊於置物箱遭撬開後2 、3 天才發現存摺不見
    ，伊有去掛失止付，然被告偵訊時復供稱：發現不見之日，
    距離申請帳戶不到1 週等語（見偵四卷第11頁），衡情，金
    融存款帳戶事關存戶個人財產權益之保障，存摺係個人資金
    往來情形之紀錄，提款卡及其密碼則為領取存款之重要憑證
    ，一般人均知悉謹慎存放之理，且佐以被告98年10月28日新
    申請補發存簿及印鑑、98年11月3 日方領得新申請之存簿及
    印鑑，亦有系爭帳戶開戶資料、存款事故狀況查詢印表（PB
    210 ）、金融卡發行登記事故資料查詢（AT411 ）附卷可參
    （見偵二卷第10頁第11頁），故被告甫開戶尚應記憶猶新，
    其發現機車遭撬開後，當能隨即檢查存簿及印鑑是否遭竊，
    而應於發現失竊後立刻向金融機構掛失及申請補發，以免該
    帳戶淪為他人犯罪而使用，然被告卻辯稱：遲至發現機車遭
    撬開3 日後始發現存簿、印鑑遭竊云云，實與常理有違，而
    不足採；再參以被告於11月3 日領得新存簿及印鑑後即無其
    他掛失止付紀錄，亦有上開華南銀行存款事故狀況查詢印表
    （PB210 ）、金融卡發行登記事故資料查詢（AT411 ）在卷
    足憑（見偵二卷第10頁第11頁），是被告上開所辯：其於機
    車遭撬開後3 日方發現存簿遭竊、且有去掛失止付云云，亦
    與實情有違，確非可採。
  (四)被告雖又辯稱：伊發現存簿遭竊後，不知道要報警云云，惟
    被告分別有施用毒品及竊盜等犯行而遭本院裁定送觀察勒戒
    及判決處拘役及有期徒刑之前科紀錄，有臺灣高等法院被告
    前案紀錄表在卷可參，顯見被告非不懂法律而不知自保之人
    ，並有多次進出警局之經驗，是其在得知帳戶遭竊之際，豈
    有不知向警局報案之理，亦徵被告辯稱：不知道要向警方報
    案云云，顯屬卸責之詞，尚不足採。
  (五)再依上開帳戶之存款往來明細表暨對帳單所載，被害2 人於
    98年11月10日及11日分別遭詐騙而匯入2 萬9983元至被告上
    開帳戶前，被告帳戶內只剩33元乙節，顯與一般提供予詐欺
    集團使用之帳戶，本身經濟窘困，於交付前帳戶內之存款餘
    額甚低等情相符（見偵一卷第25頁）。況參諸詐騙集團之成
    員既知以他人之帳戶掩飾犯罪所得，顯非智慧愚昧之人，若
    非確知該帳戶不會遭扣款、抵銷或遭帳戶所有人報警、掛失
    止付，當不至於以該帳戶從事於財產犯罪；而被害人匯入款
    項至被告之帳戶內後，該2 筆匯款隨即於當日遭人快速提領
    ，亦有上開對帳單在卷可佐，足見該詐騙集團，於向被害人
    詐騙匯款時，實有該帳戶不會被帳戶所有人掛失止付之確信
    ，是系爭帳戶非竊得乙情，亦堪認定，此益足徵被告辯稱：
    系爭帳戶係於機車座墊下遭竊云云，乃卸責之詞，而不足採
    。
  (六)本案應係被告提供其上開帳戶之存摺、金融卡及密碼予詐騙
    集團之成員使用，始為實情。又按金融存款帳戶，攸關存戶
    個人財產權益之保障，專屬性甚高，衡諸常理，若非與本人
    有密切關係，不可能提供個人帳戶供他人使用，而坊間報章
    雜誌及其他新聞媒體，對於犯罪集團為掩飾其等詐欺取財犯
    行，經常利用他人存款帳戶作為匯款帳戶，以規避執法人員
    之查緝，並掩飾、確保因自己犯罪所得之財物，乃多所報導
    ，則依一般人之社會生活經驗，苟見他人不自己申請開立帳
    戶而蒐集不特定人之帳戶使用，應可預見收集之帳戶乃係被
    利用為與財產有關之犯罪工具。被告於行為時，被告正值青
    年，具有相當智識經驗，對此當無不知之理，竟仍提供其系
    爭銀行之存摺、提款卡及密碼，以利不詳犯罪集團成員使用
    ，縱無證據證明被告明知該等不詳人士之犯罪態樣，然就渠
    等嗣後將其提供之帳戶供作詐欺取財之用，顯不違反其本意
    ，則被告有幫助該犯罪集團詐欺取財之未必故意，亦甚顯明
    。
  (七)綜上所述，被告提供系爭帳戶之存摺、提款卡及密碼予他人
    使用而幫助詐欺取財，事證明確，犯行堪以認定。
三、查被告丁○○係將其所有之華銀城東分行帳號000000000000
    000 號帳戶提供予姓名年籍不詳之成年詐欺集團成員用以詐
    騙財物，係對他人遂行詐欺取財之犯行資以助力；核其所為
    係犯刑法第30條第1 項前段、第339 條第1 項之幫助詐欺取
    財罪。又被告提供上開帳戶供犯罪集團為2 次詐欺取財之用
    ，係一行為同時觸犯2 幫助詐欺取財罪，為同種想像競合犯
    ，應依刑法第55條規定，從一重之幫助詐欺取財罪處斷。另
    被告並未實際參與詐欺犯行，所犯情節較正犯為輕，依刑法
    第30條第2 項規定，減輕其刑。審酌被告任意將自己之金融
    機構帳戶提供他人使用，不顧可能遭他人用以作為犯罪工具
    ，嚴重破壞社會治安及有礙金融秩序，助長犯罪歪風，所為
    實不足取，且造成被害人甲○○、丙○○分別受有2 萬9983
    元之損害等一切情狀，量處如主文所示之刑，並諭知易科罰
    金之折算標準，以資懲儆。
據上論斷，應依刑事訴訟法第299 條第1 項前段、刑法第339 條
第1 項、第30條第1 項前段、第2 項、第55條、第41條第1 項前
段，刑法施行法第1 條之1 第1 項前段、第2 項，判決如主文。
本案經檢察官乙○○到庭執行職務。
中    華    民    國    99    年    10    月    12    日
                  刑事第二庭    審判長法  官  李政庭
                                      法  官  施盈志
                                      法  官  陳航代
以上正本證明與原本無異。
如不服本判決應於收受送達後10日內向本院提出上訴書狀，並應
敘述具體理由；如未敘述上訴理由者，應於上訴期間屆滿後20日
內向本院補提理由書（均須按他造當事人之人數附繕本）「切勿
逕送上級法院」。
中    華    民    國    99    年    10    月    12    日
                                      書記官  林慧君
附錄本案論罪科刑法條
中華民國刑法第339條（普通詐欺罪）
意圖為自己或第三人不法之所有，以詐術使人將本人或第三人之
物交付者，處5 年以下有期徒刑、拘役或科或併科1 千元以下罰
金。
以前項方法得財產上不法之利益或使第三人得之者，亦同。
前二項之未遂犯罰之。

司法院資訊處製作；財團法人民間司法改革基金會備份。
